【裁判字號】    92,易,434
【裁判日期】    920509
【裁判案由】    傷害
【裁判全文】
臺灣板橋地方法院刑事判決                          九十二年度易字第四三四號
    公  訴  人  臺灣板橋地方法院檢察署檢察官
    被      告  丁○○
    選任辯護人  曾國龍律師
    被      告  丙○○
右列被告因傷害案件，經檢察官提起公訴（九十一年度偵字第二一０八一號），本院
判決如左：
    主  文
丁○○、丙○○傷害人之身體，各處罰金伍仟元，如易服勞役，均以佰元折算壹日
。
    事  實
一、丁○○係設址臺北縣板橋市○○街「三甲好禮公寓大廈管理委員會（下稱管委會
    ）」主任委員，於民國九十一年七月三十一日晚上九時五分許，與該管委會副主
    任委員戊○○、蔡錦昌及管理委員甲○○○一同前住同街三十四號六樓大廈住戶
    丙○○住處，欲溝通解決該住戶頂樓違建未留防火逃生通道問題，嗣經丙○○母
    親乙○○○開門讓丁○○等人入屋後，雙方一言不合，發生爭執，乙○○○遂大
    聲要求丁○○等人退去其住處，丁○○等人未離去仍滯留，適丙○○在七樓知悉
    爭執情形，即衝下樓，並再要求丁○○等人離去未果（丁○○受退去他人住宅之
    要求而仍滯留部分，未據告訴），竟萌傷害之犯意，順手拿起不詳刀子一支，朝
    丁○○揮去，丁○○見狀而閃避，但因閃避不及右手仍遭刀子擦到，丁○○不甘
    示弱予以反擊，亦萌傷害之犯意，以手肘撞擊丙○○胸部，並與之互相拉扯後即
    離去，於離開該處大門時，復拿起屋外乙○○○之鞋子丟向丙○○，擊中其頭部
    ，雙方衝突始告平息，惟雙方爭執後，丁○○受有右手食指前後小擦傷三處、右
    手手掌裂傷三公分等傷害，丙○○則受有頭部外傷、胸部、左前臂挫傷等傷害。
二、案經丁○○、丙○○訴由臺北縣政府警察局板橋分局報請臺灣板橋地方法院檢察
    署檢察官偵查起訴。
    理  由
一、訊據被告丙○○固坦承於右揭時、地與被告丁○○發生爭執，並造成其受傷等情
    ，被告丁○○亦坦承同時、地與被告丙○○發生爭執等情，惟被告丙○○辯稱：
    伊係持工廠用的鋁門窗白鐵棍揮向被告丁○○，並非以刀子砍云云；被告丁○○
    則矢口否認有何傷害之犯行，並辯稱：伊遭被告丙○○持刀揮砍時，即一直閃避
    並逃離現場，始終未出手反擊，亦未與之產生肢體衝突，更未拿鞋子丟他，被告
    丙○○所受傷害非伊所造成云云。經查：
（一）右揭被告丙○○持不明刀子揮向被告丁○○，致其閃避不及而遭刀子擦到受傷
      ，及被告丁○○以手肘撞擊被告丙○○胸部，並與之互相拉扯，且拿鞋子丟向
      被告丙○○，擊中其頭部事實，各據被告二人於警訊及偵審中指訴綦詳；而本
      件衝突發生後，被告丁○○受有右手食指前後小擦傷三處、右手手掌裂傷三公
      分等傷害，被告丙○○則受有頭部外傷、胸部、左前臂擦傷等傷害之情形，復
      有其二人提出之板橋中興醫院特種診斷證明書、亞東紀念醫院甲種診斷證明書
      各乙紙附卷可稽。
（二）另證人乙○○○於本院調查中亦證稱：「我在當天晚上八、九時有人來按電鈴
      ，我先去開裡面的木門，有看見主委及其他委員共四個人，我問他們是何事，
      他們說沒有什麼事，我就把鐵門打開，四個人就進來，因為他們說的是國語，
      我聽不懂，我叫他們出去，他們不出去，我大聲喊，我兒子當時在樓上工作，
      自樓上拿一棍子下來並要趕他們出去，主委先出去，出去時在門邊拿我的一隻
      黑色高跟鞋投向我兒子的頭，並有打到他的頭，鞋子落在房內。另外有一位女
      的委員打我兒子的耳光，我兒子當時也趕他們出去，他們也不出去。最後四個
      人是被我趕出去的。當時我兒子沒有打任何人，主委出去後，剩下的委員與我
      兒子有拉扯。他們四個人進來我家時是站在客廳門邊，房間很小，我趕他們出
      去，他們都不出去；（指被告二人）只有在房子拉扯，我有喊他們出去」等情
      ，此所供情節核與被告丙○○指訴遭被告丁○○毆打之情節相符，益證被告丁○○確實出手毆打被告丙○○成傷。
（三）又證人甲○○○、戊○○、蔡錦昌於本院調查中亦依序證稱：「我們四個人原
      本是要協調防火巷問題，我們一進去，被告丙○○的母親就一直講話並『要我
      們出去』，但我聽不清楚。我還沒有開始講話，丙○○就從七樓衝下來，並從
      廚房拿長長的刀子往丁○○身上剌，丙○○一直要剌丁○○，丁○○一直退，
      我就把丁○○推出去，並出去報警，．．．．，我有看見丁○○的手有被擦傷
      」、「當天含主委有五個人（後改稱四個人）會同至被告丙○○的家，由主委
      按門鈴，要說頂樓防火巷問題。一進去，被告丙○○的母親就講一堆話，我們
      聽不懂，越講越往內走，丙○○自七樓加蓋處衝下來並自廚房拿一把尖刀，因
      為主委站在第一個，就往主委身上刺，主委拿左手去阻擋，我與蔡錦昌看見了
      ，蔡錦昌就抱住丙○○，甲○○○並將主委拉開，我再用手去擋丙○○拿刀子
      的手，我喊主委下去，胡也就叫甲○○○出去」、「當天是主委及包括我們三
      個人共四人去被告丙○○的家，由主委按門鈴，本來他母親不讓我們進去，所
      以不開門。主委說要協調防火巷問題，胡母最後才開門，一進去，胡母就講了
      一大堆，我們聽不懂，丙○○就自七樓下來自廚房拿一把刀子刺主委。主委用
      手擋了一下，有被削了一點。我就抱住丙○○，並推主委出去，其他的人戊○○在幫忙擋住丙○○，甲○○○沒有做什麼，只站在旁邊，但丙○○也叫她出
      去．．．．」等情，此三人均一致證稱被告丙○○確實持刀子刺向被告丁○○
      ，造成其手右手受傷，核與被告丁○○指訴之情節相符；另從被告丁○○受有
      右手手掌「裂傷」三公分傷勢觀之，應非遭被告丙○○持鋁門窗白鐵棍擦到所
      造成，蓋遭圓形鐵棍擦到應不致於造成「裂傷」傷口，足見被告丙○○所辯其
      係持工廠用的鋁門窗白鐵棍揮向被告丁○○，並非以刀子砍乙節，不足採信，
      證人乙○○○亦附和為相同之證言，尚不足據為對被告丙○○有利之認定。
（四）雖證人甲○○○、戊○○、蔡錦昌於本院調查均復一致證稱：只看見被丙○○
      持刀子刺向被告丁○○，而被告丁○○則未與被告丙○○為肢體上接觸，亦未
      持鞋子丟被告丙○○等情，然該三證人分均係前揭管委會理委員及副主任委員
      ，本即負有處理社區住戶相關問題之義務，則其三人與被告丁○○一同前往被
      告丙○○住處溝通解決防火逃生通道問題，四人彼此即有利害與共之關係存在
      ，三人特別強調指證被告丙○○不利部分，而省略說明對被告丁○○不利部分
      ，事所常有；況被告丙○○確實因本件衝突受有多處傷勢，苟係為誣陷被告丁○○，實無自殘造成多處傷勢之必要，是上開三證人此部分證言，難資為對被
      告丁○○有利之認定。
（五）至選任辯護人固另為被告丁○○辯護稱：證人乙○○○為被告丙○○母親，其
      證言勢必偏頗而附和被告丙○○，且經鈞院隔離訊問結果，證人乙○○○與被
      告丙○○所供情節互為下列矛盾之處：乙○○○稱被告丙○○係自樓上拿一
      棍子下來，丙○○則稱下樓後才順手拿了一支白鐵棍；乙○○○稱最後四人
      均被她趕出去，而丙○○則稱蔡錦昌、戊○○事後仍留下繼續溝通；乙○○○稱員警事後未前來查證，丙○○則稱隨後員警有到達現場；如被告二人係
      互毆，且丙○○傷勢較重，身為人母之乙○○○怎在旁邊袖手旁觀，足見證人
      乙○○○所為證言不足採信云云。然按與被告有親友關係之證人所為證言是否
      可信，均不外證據之證明力問題，法院就調查所得證心證予以採用，苟與證據
      法則不相違反，即非法所不許；另被告、被害人或證人之陳述有部分前後不一
      致或相互間有所歧異時，究竟何者為可採，何者為不足採，法院原得本其自由
      心證予以斟酌取捨，非謂一有不符或歧異，即應認其全部供述均為不可採信（
      最高法院二十九年上字第三九五號判例、七十八年台上字第一四六九號判決意
      旨參照）。茲查證人乙○○○就「被告丁○○與被告丙○○互相拉扯，產生肢
      體衝突，並拿鞋子丟被告丙○○成傷」之關於被告丁○○為傷害行為之基本事
      實之陳述與被告丙○○所供並無不同，縱其二人供述稍有歧異，或認二人有至
      親關係，仍不能認證人乙○○○全部供述不可採信，本院本於自由心證自可認
      定其證言是否可信。
（六）另被告丁○○係為社區住戶防火逃生通道問題而至被告丙○○溝通，此為被告
      二人所是認，而被告丙○○因見溝通發生爭執，要求被告丁○○等人離去住處
      未果，雙方始有本件衝突發生（此被告丙○○要求被告丁○○離去住處未果之
      事實，復據證人乙○○○、甲○○○供述在卷），並造成二人受傷，此事涉被
      告二人傷害行為之動機及所受刺激，併予認定。
    綜上敘述，被告二人上開辯解，均屬避就之詞，不足採信。罪證明確，被告等犯
    行咸堪認定。
二、公訴意旨另認被告丙○○因被告丁○○之行為亦受有左上唇挫傷之傷害云云，惟
    被告丙○○供稱此一傷害非被告丁○○出手所造成，而係在衝突中遭另一人打中
    左嘴角所致，則被告丙○○所受此部分傷害，不能令被告丁○○負其責任，附此
    敘明。
三、核被告二人所為，均係犯刑法第二百七十七條第一項之傷害罪。爰審酌被告二人
    之品行、智識程度、犯罪之動機及所受刺激、傷害之手段、所造成對方傷害之程
    度，以及被告二人犯罪後之態度等一切情狀，各量處如主文所示之刑，以示懲儆
    ，並均諭知易服勞役之折算標準。
據上論斷，應依刑事訴訟法第二百九十九條第一項前段，刑法第二百七十七條第一項
、第四十二條第二項，罰金罰鍰提高標準條例第一條前段、第二條，判決如主文。
本案經檢察官壽勤偉庭執行職務。
中      華      民      國    九十二    年      五      月      九      日
                                      臺灣板橋地方法院刑事第五庭
                                          法  官  趙  義  德
右正本證明與原本無異。
如不服本判決應於送達後十日內向本院提出上訴狀。
                                          書記官  陳  秀  慧
中      華      民      國    九十二    年      五      月    十四      日
附錄本案論罪科刑法條全文：
刑法第二百七十七條第一項：
傷害人之身體或健康者，處三年以下有期徒刑、拘役或一仟元以下罰金。


司法院資訊處製作；財團法人民間司法改革基金會備份。
